【裁判字號】    89,台上,4239
【裁判日期】    890720
【裁判案由】    背信等罪
【裁判全文】
最高法院刑事判決                            八十九年度台上字第四二三九號
    上  訴  人
    即 自訴 人  佳億證券股份有限公司
    代  表  人  楊文山
    上  訴  人
    即  被  告  甲○○
    選任辯護人  蘇清文律師
    被      告  乙○○
                丙○○
右上訴人等因佳億證券股份有限公司自訴被告甲○○等背信等罪案件，不服台灣高等
法院中華民國八十七年六月十八日第二審判決（八十六年度上訴字第二三八○號，自
訴案號：台灣台北地方法院八十四年度自字第三五五號），提起上訴，本院判決如左
：
    主  文
原判決撤銷，發回台灣高等法院。
    理  由
本件原判決認定王增賢為佳億證券股份有限公司（下稱佳億公司）之營業員，為證券
商之業務人員及為他人處理事務之人，上訴人即被告甲○○為王增賢自軍中服役時交
往多年之好友，三人均明知財政部證券交易委員會所頒布之「證券商負責人與業務人
員管理規則」規定，營業員不得以親友名義買賣有價證券，竟共同意圖為自己不法之
利益，與損害佳億公司之利益，而違背其任務於民國（下同）八十三年四月六日先由
王增賢介紹甲○○至佳億證券公司以委託人名義申請開立第五○○三－一買賣股票交
易帳號戶，委託佳億公司在證券交易所市場內買賣上市股票。甲○○並將開戶印鑑章
，及用以辦理交割之世華商業銀行民生分行0000000帳戶存摺，支票簿交付王
增賢，共同違背規定委由王增賢利用前開第五○○三－一交易帳號，委託佳億公司在
證券交易所市場內買賣上市股票事宜，其後甲○○即任由王增賢利用其交易帳號在佳
億公司進出買賣上市股票，並自同年九月起密集委託交易，起先交割正常，用供創造
交易信用，迨至八十三年九月廿四日，王增賢即利用甲○○之交易帳號委託買入上市
之台灣積體電路公司股票六萬股（六十張）價值新台幣（下同）一千零四十五萬元，
至八十三年九月廿六日由王增賢開立甲○○為發票人世華聯合商業銀行民生分行為付
款人，面額一千零四十六萬四千八百八十九元，九月廿七日期之支票壹紙以交付買進
交割款項，同日復由王增賢利用甲○○帳號賣出前述證券，並於翌日即九月廿七日一
早完成賣出交割，取得佳億公司所簽發之泛亞商業銀行台北分行為付款人，八十三年
九月廿九日期票號ＣＧ0000000號，面額一千零一十五萬四千八百六十七元之
支票，惟甲○○於取得上開佳億公司所簽發之支票後，立即背書交付王增賢，由王增
賢持上開支票向不知情之王怡人貼現，王怡人交付上開款項給王增賢，除其中三百一
十五萬元入丙○○在彰化銀行東台北分行之帳戶，其餘款項或以台灣銀行支票或以
現金交由王增賢、魏梅芳夫婦逕行取走，得手後即於同年九月廿七日下午潛逃出境至
美國洛杉磯，同時甲○○所交付之買進交割支票亦全部退票，致生損害於佳億公司，
嗣經佳億公司追償，發現甲○○於八十三年十月六日已將其所有坐落台北縣板橋市○
○段三○○、三○一、三○五地號房地不動產設定六百萬元之高額抵押權登記於其兄
嫂徐美玲等情，因而撤銷第一審關於上訴人甲○○部分諭知無罪之判決，改判論處上
訴人甲○○背信罪刑，並就乙○○、丙○○詐欺、背信等部分，維持第一審諭知被告
乙○○、丙○○無罪之判決，駁回上訴人佳億證券股份有限公司其他上訴，固非無見
。
惟按訊問被告應先告知犯罪嫌疑及所犯所有罪名，刑事訴訟法第九十五條第一款定有
明文。本件原判決認定上訴人甲○○共犯違反證券交易法部分，自訴意旨及歷審審理
中均未提及，原審於審理中亦從未告知上訴人甲○○使之有辯解之機會，此有歷審筆
錄可稽，乃原判決遽依證券交易法第一百七十七條第三款論處，顯有未洽。又共犯之
成立，除共同實施犯罪行為者外，其就他人之行為負共犯之責者，以有意思聯絡為要
件，若事前並未合謀，實施犯罪之際，又係出於行為者獨立之意思，即不負共犯之責
。查上訴人甲○○固曾由王增賢介紹至自訴人公司以委託人名義申請開立買賣股票交
易帳戶，並曾委託王增賢利用該帳戶買賣上市股票，惟就本件買賣台灣積體電路公司
股票六萬股部分，上訴人甲○○是否事前知悉﹖其與王增賢相互間有無意思聯絡﹖攸
關上訴人甲○○應否共負刑責，又本件泛亞商業銀行台北分行為付款人，八十三年九
月二十九日、面額一千零十五萬四千八百六十七元之支票，其背書是否為上訴人甲○
○所為﹖均有究明之必要，乃原判決僅以上訴人甲○○曾委託王增賢利用該帳戶買賣
股票，即認上訴人甲○○應負共犯罪責，不無速斷。次查原判決認定被告乙○○與魏
梅芳間之金錢借貸，累積至八十三年九月二十七日，包括利息在內，共計一千四百五
十萬五千五百三十二元，係以其提出與魏梅芳間核算之部分便條紙為證，惟該便條紙
為何人筆跡﹖真實性如何﹖均待研求；另自訴人主張被告丙○○與魏梅芳間之借貸，
至多僅有二百七十六萬三千六百三十五元未清償，自訴人已於原審上訴理由中，提出
相關證據以供調查（見原審卷第四十四頁起），乃原判決竟謂自訴人未提出具體事證
供法院調查審酌，殊嫌疏略。上訴人佳億證券股份有限公司及上訴人甲○○上訴意旨
，分別指摘原判決不當，非無理由，應認有發回更審之原因。再本件背信部分，修正
刑事訴訟法施行前，原得上訴於第三審之案件，且已繫屬於法院，依法仍依施行前之
法定程序終結之，併此明。
據上論結，應依刑事訴訟法第三百九十七條、第四百零一條，判決如主文。
中      華      民      國    八十九    年      七      月     二十     日
                              最高法院刑事第二庭
                                  審判長法官  莊  來  成
                                        法官  呂  潮  澤
                                        法官  謝  俊  雄
                                        法官  白  文  漳
                                        法官  蘇  振  堂
      右正本證明與原本無異
                                              書  記  官
中      華      民      國    八十九   年       七     月     二十八   日


司法院資訊處製作；財團法人民間司法改革基金會備份。
